【裁判字號】    96,簡上,100
【裁判日期】    970619
【裁判案由】    損害賠償
【裁判全文】
臺灣桃園地方法院民事判決             96年度簡上字第100號
上  訴  人  合營鋼鐵有限公司
法定代理人  甲○○
訴訟代理人  戊○○
被  上訴人  嘉山鋼鐵工業股份有限公司
法定代理人  丁○○
訴訟代理人  丙○○
被  上訴人  乙○○
            沈鴻揚即蓪發貨運行（原名通發起重工程行）
上列當事人間請求損害賠償事件，上訴人對於中華民國96年2 月
14日本院桃園簡易庭95年度桃簡字第1770號第一審判決，提起上
訴，於97年5 月20日辯論終結，本院判決如下：
    主  文
原判決關於駁回上訴人後開第二項之訴部分，及該部分假執行之
聲請，並訴訟費用之裁判廢棄。
被上訴人乙○○、沈鴻揚即蓪發貨運行應連帶給付上訴人新台幣
貳拾玖萬陸仟柒佰柒拾捌元，及自民國九十六年五月八日起，至
清償日止，按年息百分之五計算之利息。
其餘上訴駁回。
第一、二審訴訟費用由被上訴人乙○○、沈鴻揚即蓪發貨運行連
帶負擔十分之九，餘由上訴人負擔。
    事實及理由
壹、程序方面：
    按於簡易訴訟程序第二審為訴之變更或追加，非經他造同意
    不得為之，但擴張或減縮應受判決事項之聲明者不在此限，
    民事訴訟法第436 條之1 第3 項、第446 條第1 項、第255
    條第1 項第3 款定有明文。本件上訴人起訴請求損害賠償，
    原審為伊全部敗訴之判決，伊不服原判決提起上訴，上訴聲
    明原為：「1.原判決廢棄。2.被上訴人應連帶給付上訴人新
    台幣（下同）314,565 元，及自民國96年4 月16日上訴狀繕
    本送達最後一位被上訴人翌日起至清償日止按年息5%計算之
    利息。」等語（見本院卷第14頁），嗣於97年3 月25日言詞
    辯論時將上訴聲明第2 項之請求金額變更為313,000 元，又
    於同年5 月20日言詞辯論時將之變更為296,778 元（見本院
    卷第79、108 頁），上訴人上開所為變更核屬減縮應受判決
    事項之聲明，揆諸上開規定，應予准許。
貳、實體方面：
一、上訴人起訴主張：
  (一)被上訴人嘉山鋼鐵工業股份有限公司（下稱嘉山公司）與被
    上訴人沈鴻揚即蓪發貨運行（原名通發起重工程行，下稱沈
    鴻揚）間訂有運輸承攬之契約，約定由被上訴人沈鴻揚承攬
    被上訴人嘉山公司之貨物運送業務，並由被上訴人沈鴻揚之
    受僱人即被上訴人乙○○負責運送。詎被上訴人乙○○於94
    年6 月8 日駕駛車號9E-045號貨車（下稱系爭貨車）執行運
    送被上訴人嘉山公司貨物之業務，在進入上訴人位在桃園縣
    蘆竹鄉○○街436 號之鋼筋加工置料區地磅（下稱系爭地磅
    ）秤重時，因車速過快且載運過重，損壞該監控及地磅設施
    ，嗣經上訴人委託他人修復，計支出修復費用296,778 元，
    其金額項目如下：
  系爭地磅更換感應器6 個（含3 組接頭共12,000元），其中
    感應器每個38,000元，一般使用年限為8 至10年，是折舊以
    9 年即108 個月計算，每月攤提金額為2,111 元（228000÷
    108） ，遭毀損之感應器自買入僅使用2 個月又8 天，折舊
    計2 個月金額4,222 元應為合理，此部分請求金額為235,77
    8 元。
  地磅修理須使用吊車，而支付訴外人長俊起重工程有限公司
    租金計40,000元。
  現場施工含材料計21,000元（泥作工資13,000元，材料8,00
    0 元）。
  (二)系爭地磅所受損害係來自系爭貨車行駛於ＲＣ面板（即地磅
    秤重區）時水平車速過快，致水平移位撞擊擋土牆，並使得
    擋土牆內之鋼筋斷裂，倒塌同時ＲＣ面板往前倒並壓壞地磅
    量測設備。僅系爭貨車垂直向重量並不足以造成地磅設備損
    壞，但如系爭貨車水平車速過快即速度高於10km/hr ，將使
    得ＲＣ面板有過大水平位移撞擊擋土牆，若擋土牆倒塌即使
    系爭地磅設備損壞。依原審觀點，系爭貨車總重未超過系爭
    地磅負重限制，即無損害發生之虞，顯然忽略水平位移（重
    力加速度造成）乃損害發生之關鍵，且於原審被上訴人乙○
    ○亦自承系爭貨車駛入系爭地磅時，前輪即生下陷情事，可
    知其車速如未超過限速，即無發生上開情事之可能，原審遽
    以卡車重量為判斷依據，顯有不當。
  (三)被上訴人乙○○於事發當日原已允諾賠償，然經上訴人於95
    年5 月10日催告被上訴人嘉山公司給付未果，則依民法第18
    8 條之規定，被上訴人乙○○應與其僱用人被上訴人沈鴻揚
    及被上訴人嘉山公司負連帶賠償責任。為此，爰依侵權行為
    損害賠償之法律關係，請求被上訴人連帶給付上開金額及其
    法定遲延利息等語。（上訴人於起訴時，就損害賠償金額原
    聲明請求314,565 元，原審審理後，為上訴人全部敗訴之判
    決，上訴人不服提起上訴，並減縮請求金額，詳如前述），
    原判決有如上之不當，請求廢棄原判決，並改判如上訴聲明
    所示等語。
二、被上訴人嘉山公司則以：被上訴人嘉山公司基於與訴外人大
    都會營造股份有限公司間契約，於94年6 月8 日委由合作之
    被上訴人沈鴻揚運送訂購之鋼筋至上訴人前開工地，並由被
    上訴人乙○○駕駛系爭貨車運送，嗣被上訴人乙○○甫欲進
    入系爭地磅秤重時，即因故障退出，則其既未秤重過磅，要
    無損壞上訴人之地磅設施，且上訴人執以之其超速、超重等
    事由俱無何佐證，所提出之過磅單據日期亦不相符合，況上
    訴人迨至事發1 年後之95年5 月15日始催告被上訴人嘉山公
    司賠償，顯與常情有違。另上訴人提出之修復費用單據無報
    價單或發票為憑，難認屬實。錄影光碟內容只能證明大貨車
    出入，不能證明車速超速。復被上訴人嘉山公司非被上訴人
    乙○○之雇主，並無指揮、監督關係存在，縱認被上訴人乙
    ○○須負侵權行為之損害賠償責任，亦與被上訴人嘉山公司
    無涉等語，資為抗辯，並聲明：上訴駁回。
三、被上訴人乙○○則以：上訴人之地磅設施為稍微斜坡，當時
    前輪定位後地磅即有下陷，隨即上訴人之員工便命退出並開
    始卸貨及簽收送貨單，但未告知發生何事情，又錄影光碟內
    容只能證明大貨車出入，不能證明車速超速等語，資為抗辯
    ，並聲明：上訴駁回。
四、被上訴人沈鴻揚則以：上訴人所設置之地磅設施突出地面，
    與一般有別，且大貨車未上系爭地磅，在場人員即表示系爭
    地磅已損壞，又相片檔案建檔與本件發生日期不一，復否認
    上訴人所受之損害與被上訴人沈鴻揚有何因果關係等語，資
    為抗辯，並聲明：上訴駁回。
五、上訴人主張：被上訴人沈鴻揚為被上訴人乙○○之僱用人，
    而被上訴人沈鴻揚與被上訴人嘉山公司間訂有運輸承攬契約
    ，約定由被上訴人沈鴻揚負責被上訴人嘉山公司之貨物運送
    業務，嗣被上訴人乙○○於94年6 月8 日駕駛系爭貨車執行
    上述職務，載運鋼筋至上訴人前開工地等事實，有被上訴人
    沈鴻揚與被上訴人嘉山公司運輸承攬合約書及附件（見原審
    卷第115 至124 頁）乙份在卷可稽，並有被上訴人乙○○所
    提出之94年度綜合所得稅各類所得資料清單、勞工保險被保
    險人投保資料表附卷可參（見原審卷第76、77頁），且為兩
    造所不爭執，自堪信為真實。
六、上訴人復主張：被上訴人乙○○駕駛系爭貨車進入系爭地磅
    時，未注意車速不得過快，而以逾時速10公里之速度駛上系
    爭地磅，因重力加速度，致系爭地磅產生過大之水平位移而
    撞擊前方擋土牆，使擋土牆倒塌而損毀系爭地磅，被上訴人
    乙○○就伊所受損害係有過失等語，則為被上訴人所否認，
    並以前詞置辯，是本件爭點在於：上訴人所受損害應否由被
    上訴人乙○○負責，又被上訴人嘉山公司、沈鴻揚需負連帶
    賠償責任否，另上訴人得請求之金額為若干？經查：
  (一)被上訴人乙○○於上述時地載運鋼筋至上訴人前開工地之事
    實，為兩造所不爭執，業如前述，又系爭地磅當日於被上訴
    人乙○○駛入後即無法使用等事實，並據上訴人前開工地員
    工劉坤生、林俊龍及地磅修復人員鄭婉如證述明確，核與上
    訴人提出之被上訴人嘉山公司銷貨過磅單、上訴人秤量單、
    事發及損壞照片相符（見原審卷第61-64 、4-8 、45-52 、
    83-99 頁及卷外照片乙冊），足認系爭地磅確實受有損壞無
    誤。
  (二)次查，系爭地磅業於94年5 月16日經經濟部標準檢驗局檢定
    合格，其器具全量/ 秤量為60公噸，有上訴人所提出之度量
    衡器檢定合格證書乙件在卷可稽（見原審卷第54頁），足認
    系爭地磅於正常使用下不致發生本件損毀情事。再上訴人主
    張進入地磅時車速不得高於時速10公里等語，被上訴人乙○
    ○亦陳稱：「（問：就你的經驗，車輛上地磅之時速為何？
    ）車速要保持2 至3 公里，不能太快」等語，足認上訴人主
    張車輛駕駛於過磅時應注意車速不得過快乙節屬實。又依前
    述銷貨過磅單所載，系爭貨車進入系爭地磅時，其總重量為
    59,780公斤，雖未超載，惟已接近系爭地磅之最大秤量60公
    噸，如加上車速之因素，系爭貨車前進所產生水平方向之分
    力，其力量確有可能因大於系爭地磅秤重區可承載之限度，
    水平位移撞擊前方擋土牆，使擋土牆倒塌而毀損系爭地磅。
    是被上訴人於明知系爭貨車接近滿載之情，更應注意以低速
    過磅，堪可認定。
  (三)再查，證人劉坤生、林俊龍於原審具結證稱：事發在早上6
    點多，僅系爭貨車1 輛車過磅，開大門後，系爭貨車即往前
    衝，車子進入後，地磅前端就下陷，後輪部分卡住，事後車
    子先倒車，之後地磅就無法使用等語（見原審卷第62-63 頁
    ），證人劉坤生復於本院證稱：秤量單是參考被上訴人乙○
    ○所提出由被上訴人嘉山公司開具銷貨過磅單上的數字輸入
    電腦打出的，因當天地磅壞掉無法秤重，故以人工輸入，當
    天系爭貨車是第一部，一開上去就砰的一聲，車輛前端下陷
    ，渠上去看擋土牆就倒了，加了輔助工具才讓系爭貨車倒車
    下來等語（見本院卷第110 頁），核與被上訴人乙○○於原
    審自陳：「他們的地磅是稍微斜坡，我就慢慢開進去，前輪
    定位後地磅有陷下去，他們的人就叫我往後退出來，之後我
    就開始卸貨，他們也沒有告訴我發生什麼事」等語（見原審
    卷第19頁），就系爭貨車甫上地磅即發生下陷之情事，大致
    相符，堪信證人上開證述屬實。再者，被上訴人乙○○嗣後
    於本院翻異前詞，改稱：「我是在還沒上去地磅前，員工就
    請我下來」、「當天我上去前後輪均沒有下陷或卡住的問題
    ，上訴人說不能秤就叫我下來」等語（見本院卷第94、110
    頁），所陳顯有前後不一之瑕疵，本院認應以其原先所陳而
    與上開證人證述相符者為可採。基上各情，復參諸被上訴人
    乙○○上開避重就輕之情狀，堪認上訴人主張：係因系爭貨
    車過磅時車速過快，因重力加速度而致系爭地磅毀損等語，
    為可採信。
  (四)綜上，被上訴人乙○○於駕駛系爭貨車進入系爭地磅地磅時
    ，原應注意車速不得過快，於本件事發當時復無不能注意之
    情事，被上訴人乙○○竟疏未注意及此，以過快之速度駕駛
    接近60噸之系爭貨車進入系爭地磅，致系爭地磅因而毀損，
    被上訴人乙○○顯有過失，且其過失與本件上訴人所受損害
    間有相當因果關係，均堪認定。
  (五)按受僱人因執行職務，不法侵害他人之權利者，由僱用人與
    行為人連帶負損害賠償責任。但選任受僱人及監督其職務之
    執行，已盡相當之注意或縱加以相當之注意而仍不免發生損
    害者，僱用人不負賠償責任。民法第188 條第1 項定有明文
    。本件被上訴人乙○○係受僱於被上訴人沈鴻揚，被上訴人
    乙○○係於執行運送鋼筋職務時，因過失侵權行為致上訴人
    受有損害，均如前述，又被上訴人沈鴻揚迄至本件言詞辯論
    終結時均未能就渠選任受僱人即被上訴人乙○○及監督其職
    務之執行，已盡相當之注意或縱加以相當之注意而仍不免發
    生損害之節，主張並舉證以實其說，則為僱用人之被上訴人
    沈鴻揚，自不能免責。是上訴人主張：被上訴人沈鴻揚應與
    被上訴人乙○○連帶負損害賠償責任等語，即為可採。
  (六)至於上訴人主張被上訴人嘉山公司亦應依民法第188 條與被
    上訴人乙○○負連帶賠償責任乙節，查被上訴人嘉山公司係
    與被上訴人沈鴻揚間訂有運送之承攬契約而為定作人，而被
    上訴人乙○○則係受僱於上開承攬契約之承攬人即被上訴人
    沈鴻揚，並受被上訴人沈鴻揚之指示執行上開承攬契約所定
    事項，是被上訴人乙○○與被上訴人嘉山公司間並無僱用關
    係，洵足認定，則上訴人主張被上訴人嘉山公司亦應依上開
    規定，與被上訴人乙○○連帶負損害賠償責任云云，自無可
    採。又按，承攬人因執行承攬事項，不法侵害他人權利者，
    定作人不負損害賠償責任；但定作人於定作或指示有過失者
    ，不在此限；民法第189 條定有明文。蓋因承攬人獨立為其
    行為，而定作人非使用主故也（立法理由參看）。依上說明
    ，為定作人之被上訴人嘉山公司原亦不負損害賠償之責，上
    訴人主張渠應負連帶之責，自應就被上訴人嘉山公司對被上
    訴人沈鴻揚、乙○○於定作或指示有過失負舉證之責，然迄
    至本件言詞辯論終結時，上訴人全然未就此節有所舉證，則
    被上訴人嘉山公司抗辯其為定作人，就承攬人施作承攬事項
    所致之損害無須負賠償之責，自屬有據。
  (七)再按，因故意或過失，不法侵害他人之權利者，負損害賠償
    責任。負損害賠償責任者，除法律有規定或契約另有訂定外
    ，應回復他方損害發生前之原狀。損害賠償，除法律另有規
    定或契約另有訂定外，應以填補債權人所受損害及所失利益
    為限。民法第184 條第1 項前段、第213 條第1 項、第216
    條第1 項分別定有明文。而按，不法毀損他人之物者，被害
    人得請求賠償其物因毀損所減少之價額，且得以修復費用為
    估定之標準，但以必要者為限，亦有最高法院77年度第9 次
    民事庭會議決議可參。本件被上訴人乙○○因過失不法侵害
    上訴人權利，已如前述，被上訴人乙○○自應對上訴人受損
    部分負侵權行為損害賠償責任，並由被上訴人沈鴻揚連帶賠
    償之。本件上訴人請求被上訴人乙○○賠償之損害中，就伊
    所主張：系爭地磅更換感應器6 個（含3 組接頭共12,000元
    ），其中感應器每個38,000元，一般使用年限為8 至10年，
    折舊以9 年即108 個月計算，每月攤提金額為2,111 元（22
    8000÷108） ，遭毀損之感應器自買入僅使用2 個月又8 天
    ，折舊計2 個月金額4,222 元，另現場施工含材料計21,000
    元（泥作工資13,000元，材料8,000 元）等語，被上訴人均
    表示不爭執（見本院卷第109 頁），足認屬實，又關於上訴
    人所主張：地磅修理須使用吊車，而支付長俊起重工程有限
    公司租金計40,000元等語，亦據提出該公司之切結證明書為
    證，復為被上訴人所不爭執（見本院卷第109 頁），亦堪信
    實。是上訴人主張：伊為修復系爭地磅而支出296,778 元（
    38000 ×6 －4222＋12000 ＋21000 ＋40000） ，應由被上
    訴人乙○○、沈鴻揚負連帶賠償責任等語，即屬可採。
七、末按，給付無確定期限者，債務人於債權人得請求給付時，
    經其催告而未為給付，自受催告時起，負遲延責任。其經債
    權人起訴，或依督促程序送達支付命令，或為其他相類之行
    為者，與催告有同一之效力；遲延之債務，以支付金錢為標
    的者，債權人得請求依法定利率計算之遲延利息，民法第22
    9 條第2 項、第233 條第1 項前段分別定有明文。從而，上
    訴人本於侵權行為之法律關係及民法第188 條第1 項之規定
    ，請求被上訴人乙○○、沈鴻揚連帶給付296,778 元，及自
    上訴理由狀繕本送達最後被上訴人之翌日即96年5 月8 日（
    見本院卷第30頁）起至清償日止，按年息5%計算之利息，為
    有理由，應予准許。另請求被上訴人嘉山公司與其餘被上訴
    人就上開應准許部分負連帶賠償責償部分，則無理由，應予
    駁回。原審就上開應予准許部分為上訴人敗訴之判決，尚有
    未洽，上訴意旨指摘原判決不當，求予廢棄改判，為有理由
    ，爰由本院予以廢棄改判，如主文第2 項所示。至於原審就
    上開應予駁回部分，為上訴人敗訴之判決，並駁回其假執行
    之聲請，其理由雖有不同，惟結論並無二致，上訴意旨求予
    廢棄改判，為無理由，應駁回其上訴。
八、本件事證已臻明確，兩造其餘之主張、陳述及所提之證據資
    料，核與判決結果無何影響，爰不一一論述，附此敘明。
九、據上論結，本件上訴為一部有理由，一部無理由，依民事訴
    訟法第436 條之1 第3 項、第450 條、第449 條第2 項、第
    79條、第85條第2 項，判決如主文。
中    華    民    國    97    年    6     月    19    日
                  民事第一庭審判長法  官  郭琇玲
                                  法  官  吳爭奇
                                  法  官  范明達
上列正本證明與原本無異
本判決不得上訴。
中    華    民    國    97    年    6     月    20    日
                                  書記官  張豐松


司法院資訊處製作；財團法人民間司法改革基金會備份。
